最高法院刑事判決　　　　　　　　　 110年度台上字第5437號
上　訴　人　鄭啓龍


　　　　　　曾士晟


　　　　　　曾士峰


共　　　同
選任辯護人　王仁聰律師
上列上訴人等因傷害案件，不服臺灣高等法院中華民國110 年4
月20日第二審判決（110 年度上訴字第290 號，起訴案號：臺灣
臺北地方檢察署109 年度偵字第12451 、16991 號），提起上訴
，本院判決如下：
    主  文
上訴駁回。
    理  由
一、按刑事訴訟法第377 條規定，上訴於第三審法院，非以判決
    違背法令為理由，不得為之。是提起第三審上訴，應以原判
    決違背法令為理由，係屬法定要件。如果上訴理由書狀並未
    依據卷內訴訟資料，具體指摘原判決不適用何種法則或如何
    適用不當，或所指摘原判決違法情事，顯與法律規定得為第
    三審上訴理由之違法情形不相適合時，均應認其上訴為違背
    法律上之程式，予以駁回。本件原判決綜合全案證據資料，
    本於事實審法院之推理作用，認定上訴人鄭啓龍、曾士晟及
    曾士峰有其事實欄所載共同朝林榮基身體潑灑紅漆以達公然
    侮辱之目的，並致其皮膚受有表淺損傷之傷勢，另其衣物、
    背包亦因而毀損致令不堪使用之犯行明確，因而撤銷第一審
    論上訴人等3 人以共同傷害罪，依序分別量處鄭啓龍、曾士
    峰、曾士晟有期徒刑4 月、3 月、3 月及均諭知易科罰金折
    算標準之判決，改判仍依想像競合犯之例，從一重對其等以
    共同傷害罪處斷，依序分別量處鄭啓龍、曾士峰、曾士晟有
    期徒刑8 月、7 月、6 月，及就曾士晟部分諭知易科罰金之
    折算標準，暨對上訴人等分別宣告相關沒收之判決，已詳敘
    其所憑證據及認定之理由（上訴人等於警詢、偵查及原審均
    已坦承犯行不諱，並未提出否認犯罪之辯解）；從形式上觀
    察，原判決並無足以影響其判決結果之違法情形存在。
二、上訴人等上訴意旨略稱：本件係因鄭啓龍個人之政治理念與
    告訴人林榮基不同，而找來曾士晟、曾士峰兄弟執行潑漆行
    為，幕後並無任何組織或團體策劃。且上訴人等於犯後隨即
    坦承犯行，並當庭向告訴人林榮基道歉，更表示願意賠償其
    損害，但告訴人堅決不同意和解，並請求皆量處有期徒刑6
    月以上之刑期。第一審審酌上情，對伊等分別量處有期徒刑
    4 月或3 月不等之徒刑，並均諭知易科罰金之折算標準，自
    屬適當之刑。而原判決既認上訴人等並無本件被訴之強制犯
    行，乃撤銷第一審此部分有罪之認定，另說明該部分不另為
    無罪諭知之理由。另原判決亦認定上訴人等本件所為意在侮
    辱而非傷害，縱有傷害亦甚輕微。則其認定之犯罪情節既明
    顯輕於第一審，竟量處較第一審判決為重之宣告刑，顯違反
    刑法第57條規定及司法院量刑資訊系統之量刑標準云云。
三、量刑輕重係屬事實審法院得於法定刑範圍內，依其固有職權
    而為自由裁量之事項，苟已斟酌刑法第57條各款所列一切情
    狀而未逾越法定刑度之範圍，或濫用其權限，即不得任意指
    摘為違法，以為第三審上訴之理由。又司法院建置之「量刑
    資訊系統」，係以統計學之「多元迴歸模式」分析實務判決
    資料後，依焦點團體建議及調整量刑因子暨影響力大小製作
    而成，僅供法官量刑時之參考，不能據此剝奪或限制法官審
    酌個案情節而為適切量刑之自由裁量權限。法院量刑時仍應
    具體考量刑法第57條各款規定之全般量刑因素，並參酌司法
    院量刑資訊系統、量刑趨勢建議系統及量刑審酌事項參考表
    之建議而為妥適裁量。惟量刑結果如與「量刑資訊系統」之
    量刑分布（最低刑度、最高刑度及平均刑度）全貌有顯著偏
    離，愈接近最高刑度，則愈應充分說明其審酌各項量刑因素
    之有利、不利評價與判斷過程之理由，以排除非理性主觀因
    素所致之量刑歧異，並符合罪刑相當與公平原則。原判決以
    檢察官不服第一審判決而提起本件上訴，並指摘第一審判決
    量刑過輕，已敘明其論斷檢察官上訴何以應認為有理由之依
    據，因而撤銷第一審上述不當之科刑判決。並以上訴人等之
    責任為基礎，具體審酌其等與告訴人之關係（告訴人係香港
    銅鑼灣書店創辦人，因鼓吹香港民主人權理念獲罪而在臺居
    留，且與上訴人等素不相識）、犯罪動機（因不滿告訴人之
    政治理念與訴求）、犯罪手段（當街公然以潑灑紅漆之暴力
    方式侮辱及傷害告訴人）、犯罪所生危害（除告訴人因本案
    而擔憂日後在臺灣起居、出入之人身安全以外，並侵害臺灣
    自由民主精神，造成不良影響）、犯罪分工情形（鄭啓龍主
    導、支配本件犯行，曾士峰下手潑漆，曾士晟在旁拍攝犯案
    過程）、犯後態度（均坦承犯行，並當庭向告訴人道歉）及
    其等之素行、工作、智識程度、家庭情形、經濟狀況等其他
    一切情狀，認第一審判決之量刑尚嫌過輕而予以撤銷改判，
    進而量處如原判決主文欄所示之刑，並未違背不利益變更禁
    止原則（本件係檢察官認為第一審判決過輕而向原審提起第
    二審上訴），復已詳細說明其科刑審酌及量刑之理由（見原
    判決第5 至8 頁），量刑亦屬妥適，不能僅以其量刑逾越「
    量刑資訊系統」之平均刑度，或原審量處較第一審判決為重
    之刑，而遽指為違法。上訴人等上訴意旨指摘原判決量刑過
    重，無非任憑己意，對原審量刑職權之適法行使，漫事指摘
    ，難認係適法之第三審上訴理由。
四、綜上，本件上訴人等之上訴意旨，均係就原審量刑職權之適
    法行使，以及原判決已說明之事項，任意指摘為違法，核與
    法律規定得為第三審上訴理由之違法情形不相適合，揆諸首
    揭說明，其等上訴均為違背法律上之程式，應併予駁回。又
    上訴人等對於得上訴於第三審法院之傷害重罪部分之上訴，
    既屬不合法律上之程式而應從程序上駁回，則與該罪具有想
    像競合犯關係之輕罪即刑法第309 條第2 項之強暴侮辱罪及
    同法第354 條之毀損罪部分，本屬刑事訴訟法第376 條第1
    項第1 款所列不得上訴於第三審法院之案件（第一、二審均
    為有罪之論斷），自無從適用審判不可分原則一併加以審理
    ，該2部分之上訴亦非合法，應併予駁回。
據上論結，應依刑事訴訟法第395 條前段，判決如主文。
中    華    民    國   110    年    11    月    4     日
                  刑事第一庭審判長法  官  郭  毓  洲  
                                  法  官  林  靜  芬  
                                  法  官  蔡  憲  德  
                                  法  官  楊  力  進  
                                  法  官  林  英  志  
本件正本證明與原本無異
                                  書記官
中    華    民    國   110    年    11    月    10    日